臺灣高等法院臺南分院民事裁定　100年度破抗字第8號
抗　告　人　邱怡文
上列抗告人因聲請破產宣告事件，對於中華民國100年9月9日臺
灣臺南地方法院所為駁回聲請裁定（100年度破字第3號）提起抗
告，本院裁定如下：
    主  文
抗告駁回。
抗告程序費用新臺幣壹仟元由抗告人負擔。
    理  由
一、抗告意旨略以：原裁定以依行政院主計處公布之民國（下同
    ）98年度家庭收支調查報告記載，臺灣區平均每戶人數為3.
    34人，消費支出為新臺幣（下同）88萬7,605元，可知每人
    每年平均消費支出約為26萬5,750元，加以抗告人需負擔父
    親及二名未成年子女之生活費用，抗告人每年所需負擔之生
    活費用至少為59萬7,938元，若以破產管理人每年費用5萬元
    計算，抗告人每年需負擔之費用為64萬7,938元，而抗告人
    於破產進行中之資產僅有58萬元，顯不敷清償破產財團費用
    ，而駁回抗告人之破產宣告聲請。惟依據勞委會公布之勞工
    最低基本工資為1萬7,880元，全年為21萬4,560元，若依99
    年度綜合所得稅結算申報每人之扣除額8萬2,000元，則抗告
    人與其子女二人每年綜合所得稅免稅額即生活費用扣除額為
    16萬4,000元，遠低於行政院主計處規定之最低生活費用。
    況抗告人父親邱榮吉每月有8,000元之收入，毋須抗告人扶
    養。則抗告人每年有18萬元之收入，每年收入扣除生活費用
    扣除額後，尚有盈餘，則抗告人足以清償破產財團費用，原
    裁定顯有不當云云。
二、按破產管理人之報酬為財團費用；破產人及其家屬之必要生
    活費，視為財團費用。財團費用及財團債務，應先於破產債
    權，隨時由破產財團清償之。破產宣告後，如破產財團之財
    產不敷清償財團費用及財團債務時，法院因破產管理人之聲
    請，應以裁定宣告破產終止，破產法第95條第1項第3款、同
    條第2項、第97條、第148條分別定有明文。又破產法第57條
    規定，債務人不能清償債務者，固得宣告破產，然依上開破
    產法第148條規定之旨趣，如債務人之財產不敷清償破產財
    團費用及財團債務時，即應認無宣告破產之實益，最高法院
    86年度臺抗字第479號裁定可資參照。是以破產程序，乃債
    務人無力對全體債權人清償債務時，由法院介入，強制將債
    務人之全部財產依一定程序為變價及分配，使全體債權人得
    以公平受償之程序。故債務人之財產如可預見不敷清償破產
    財團費用及財團債務，致使多數債權人之普通債權無法獲得
    公平滿足，即無宣告破產之實益，而如仍進行破產程序，顯
    與破產制度之本旨及目的有違，即不應准許。又債務人有無
    支付不能之破產原因，係以裁定時之狀況為準（最高法院86
    年度台抗字第479號、96年度台抗字第499號裁定意旨參照）
    。
三、經查：
(一)、抗告人主張伊積欠各銀行債務金額有如原裁定附表所示合計
    232萬5,631元，有財團法人金融聯合徵信中心查詢當事人綜
    合信用報告回覆書（見原審卷第7-9頁）及各該銀行陳述意
    見狀檢附相關證明文件（見原審卷第136-185頁、第191-215
    頁）可證，應堪信為真實。抗告人目前名下之資產計有：(一)
    每月鳳南清粥小吃店薪資收入1萬5,000元，(二)抗告人父親邱
    榮吉贈與之30萬元及10萬元，有鳳南清粥小吃店員工薪資證
    明書及台新國際商業銀行支票2紙（見原審卷第19、224頁）
    可證，均屬有據。另抗告人97、98年度各有51萬6,192元、4
    2萬1,875元所得，99年度並無所得收入，且名下均無財產，
    亦有抗告人97至99年度稅務電子閘門財產所得調件明細表（
    見原審卷第39-42、231頁）可稽，則抗告人主張其所有之財
    產不足清償債務，而有宣告破產之原因，堪認屬實。
(二)、抗告人雖主張其每月薪資為1萬5,000元，並提出「鳳南清粥
    小吃店」員工薪資證明書為證，然觀之抗告人99年度稅務電
    子閘門財產所得調件明細表上並未顯示抗告人有薪資所得或
    其他收入，是抗告人每月是否確有1萬5,000元之收入，已非
    無疑。況抗告人自承其借居臺南市永康區住處，交通費每月
    僅需600元（見原審卷第105頁），而「鳳南清粥小吃店」位
    於高雄市鳳山區，工作地與居住地所距甚遙，往返之交通費
    應所費不貲，抗告人上開所述與一般情況亦非相符，抗告人
    雖稱「鳳南清粥小吃店」於臺南市亦有分店，且伊若需前往
    高雄店係開公司車前往，毋須自行負擔交通費用，但未能提
    出其他證據證明之，尚難單憑上開員工薪資證明書，遽認抗
    告人此部分之主張為可採。另抗告人雖已與前配偶楊捷喻（
    即楊玉如）離婚，並約定未成年子女邱雅琪（83年9月生，
    17歲）、邱柏凱（86年6月生，14歲）親權歸由楊捷喻行使
    ，有戶籍謄本、個人戶籍資料查詢附卷可參（見原審卷第18
    、239-240頁），惟依民法第1116條之2規定意旨，抗告人尚
    不因離婚而解免扶養邱雅琪、邱柏凱之義務。又抗告人父親
    贈與抗告人30萬元償還借款及10萬元作為破產財團之費用，
    然審酌抗告人之年紀、職業、收入、財產狀況，抗告人所積
    欠債務遠逾其財產總值，是若以抗告人現有財產清償上開債
    務後原即無任何剩餘，倘宣告抗告人破產，尚須依破產法第
    97條規定優先清償第95條所定破產財團之管理費、變價及分
    配所生之費用、因破產債權人共同利益所需審判上之費用、
    破產管理人之報酬、破產人及其家屬之必要生活費等財團費
    用及第96條所定之財團債務，如此將致抗告人財產更形減少
    ，且上開各該債權人亦不可能因此而受有任何分配，參酌上
    開司法院解釋、破產法第148條立法意旨及上開說明，實難
    認本件有宣告破產之實益及進行破產程序之必要。從而，原
    裁定駁回抗告人破產之聲請，並無不合。抗告人指摘原裁定
    不當，求予廢棄，為無理由，應予駁回。
四、據上論結，本件抗告為無理由，依破產法第5條、民事訴訟
    法第495條之1第1項、第449條第1項、第95條、第78條，裁
    定如主文。
中    華    民    國   100    年    12    月     1    日
                  民事第三庭    審判長法  官  黃崑宗
                                      法  官  李素靖
                                      法  官  蘇重信
上為正本係照原本作成。
本裁定除以適用法規顯有錯誤為理由外，不得再抗告。如提再抗
告，應於收受送達後十日內向本院提出再抗告狀（須附繕本），
並繳納再抗告費新台幣一千元。
提起再抗告應委任律師或具有律師資格之人之委任狀；委任有律
師資格者，另應附具律師資格證書及釋明委任人與受任人有民事
訴訟法第466條之1第1項但書或第2項所定關係之釋明文書影本。
中    華    民    國   100    年    12    月     1    日
                                      書記官  陳嘉琍
【附註】
民事訴訟法第495條之1第2項準用同法第466條之1第1、2項規定
：
(1)對於第二審判決上訴，上訴人應委任律師為訴訟代理人。但上
  訴人或其法定代理人具有律師資格者，不在此限。
(2)上訴人之配偶、三親等內之血親、二親等內之姻親，或上訴人
  為法人、中央或地方機關時，其所屬專任人員具有律師資格並
  經法院認為適當者，亦得為第三審訴訟代理人。
民事訴訟法第466條之2第1項：
  上訴人無資力委任訴訟代理人者，得依訴訟救助之規定，聲請
  第三審法院為之選任律師為其訴訟代理人。